臺灣高等法院臺南分院刑事判決　　　　 94年度上訴字第560號
上　訴　人
即　被　告　戊○○
指定辯護人　本院公設辯護人甲○○
上列上訴人因偽造有價證券等案件，不服臺灣雲林地方法院九十
三年度訴字第六○七號中華民國九十四年四月廿二日第一審判決
（起訴案號：臺灣雲林地方法院檢察署九十二年度偵字第五○
七五號），提起上訴，本院判決如下：
    主  文
上訴駁回。
    事  實
一、戊○○意圖為自己不法之所有，於民國（下同）九十一年九
    月十三日廿三、廿四時許，至苗栗縣苑裡鎮○○路某處，以
    石頭（未扣案）破壞己○○所有停於路邊二Ｆ─二七四一號
    小客車玻璃（毀損部分，未據告訴），再徒手竊取己○○所
    有空白支票二本（支票均已記載付款人為彰化商業銀行苑裡
    分行）、個人私章一枚、歡喜營造公司章二枚、存摺五本、
    駕照一張等物。得手後，戊○○旋於翌日，即九十一年九月
    十四日，至彰化縣二林鎮某刻印店，利用不知情成年人，盜
    刻「鄭克明」印章一枚，而偽造印章。戊○○竟意圖為自己
    不法之所有及意圖供行使之用，而基於偽造有價證券之概括
    犯意，連續為下列犯行：
  (一)被害人瑞春醬油有限公司部分：
　  於九十一年九月廿日，持票號CF-0000000號支票，至雲林縣
    西螺鎮○○路卅號瑞春醬油有限公司，向庚○○詐稱，欲購
    買新台幣（下同）一萬零五百元醬油禮盒，佯稱身上未帶現
    金，先簽發支票作為擔保，隔幾日再以現金換回等語。戊○○即於票號CF-0000000號支票，填載發票日九十一年九月廿
    五日、面額「壹萬零伍佰元整」，並持上開偽造「鄭克明」
    印章，蓋印於發票人欄，偽造「鄭克明」印文一枚，而偽造
    有價證券一紙。隨即於該支票背面偽造「蔡隆豐」署押一枚
    ，以為支票背書意思表示，而偽造私文書後，將該支票交予
    庚○○，而行使之，足生損害於「己○○、鄭克明、蔡隆豐
    、庚○○」。庚○○因而陷於錯誤，將五盒醬油禮盒交戊○○，並要戊○○翌日再領取剩餘卅盒禮盒。戊○○即於翌日
    ，即九十一年九月廿一日，至瑞春醬油有限公司，欲領取卅
    盒醬油禮盒時，庚○○有所警覺，而要求戊○○付現金，戊○○旋即離去，並佯稱會以現金換回。嗣經庚○○屆期提示
    支票，而遭退票後，始知受騙。
  (二)被害人翔鷹模型商店部分：
  　戊○○復於九十一年十月廿日，持票號CF-0000000號支票，
    至彰化縣二林鎮○○路九十九號「翔鷹模型商店」，向丙○○佯稱，欲購買模型汽車，但身上未帶現金，先簽發支票為
    擔保，隔幾日再以現金換回。戊○○隨即於CF-0000000號支
    票，填載發票日九十一年十月廿日、面額「柒仟伍佰元整」
    ，並持上開偽造「鄭克明」印章，蓋印於發票人欄，偽造「
    鄭克明」印文一枚，而偽造有價證券一紙後，將該支票交丙○○而行使之。丙○○因而陷於錯誤，將該汽車模型交戊○○。嗣經丙○○將該支票轉讓乙○○，再由乙○○提示，遭
    退票後，始知受騙。
  (三)被害人久品香茶藝館部分：
　  戊○○明知自己無支付消費款項意思，復於九十一年十月廿
    七日及九十一年十月廿八日，連續二次，前往彰化縣二林鎮
    ○○街九號丁○○所營「久品香茶藝館」消費，使不知情茶
    藝館人員，陷於錯誤，誤認其有清償帳款意思，而提供食物
    飲料，供其食用。戊○○二次消費完後，向不知情工作人員
    佯稱，身上未帶現金，先簽發支票為擔保，隔幾日再以現金
    換回等語，即分別於CF-0000000號及PG-0000000號二張支票
    ，填載發票日為九十一年十月廿八日及九十一年十月卅一日
    、面額「陸仟元整」及「伍仟元整」，並持上開偽造「鄭克
    明」印章，蓋於發票人欄，而偽造「鄭克明」印文各一枚，
    連續偽造有價證券二紙，並將該二張支票，交丁○○而行使
    之。嗣經丁○○屆期提示，遭退票後，始知受騙。
  (四)借支票給予黎琴部分：
  　戊○○再於九十一年九月廿一日，在彰化縣二林鎮某客運站
    內，因友人黎琴向其借款繳納房屋貸款，戊○○即於竊得
    上開二本支票，取出票號PG0000000、CF0000000、CF-00000
    00號支票三張，持上開偽造「鄭克明」印章，蓋於該三張支
    票發票人欄，而偽造「鄭克明」印文三枚，並各填載發票金
    額「一萬元整」，另發票日則留空白，主張鄭克明為發票人
    ，而偽造私文書（不構成偽造有價證券罪，詳如後述），並
    將之交予黎琴，而持以行使，足以生損害於「鄭克明」及
    己○○權益。
二、案經台灣雲林地方法院檢察署檢察官偵查起訴。
    理  由
甲、證據能力部分：
    查本件被害人己○○、庚○○、丙○○、丁○○、黎琴於
    警訊及偵查中供述，業經被告於原審均同意作為證據（詳原
    審卷六六至六七頁），且被告於原審亦坦承上揭事實，是上
    揭被害人己○○、庚○○、丙○○、丁○○、黎琴警訊及
    偵查中供述，自得作為證據，而有證據能力，合先說明。
乙、實體部分：
一、查本件附表編號01至04遭被告偽造四張支票及被告交予黎
    琴票號PG0000000、CF0000000、CF0000000-號三張支票，均
    係被害人己○○所有，該七張支票係於九十一年九月十三日
    置於其所有二Ｆ─二七四一號小客車上遭人竊取，共失竊二
    本空白支票、私章一個、歡喜營造公司章二個、駕照一張及
　　存摺五本；失竊支票並未填載金額或蓋章，背書欄亦未簽章
　  ，已據被害人己○○於九十一年十月十九日及九十二年四月
    廿六日警詢供陳甚明。
二、事實一(一)至(四)所示犯行部分：
  (一)事實一(一)部分，被告於九十一年九月廿日持票號CF-0000000
    號支票，至瑞春醬油有限公司，欲向庚○○購買一萬零五百
    元醬油，並交付票號CF-0000000號、發票人鄭克明、發票日
    九十一年九月廿五日、發票金額一萬零五百元支票，交予庚○○，併佯稱隔幾天，會以現金換回支票，庚○○因而陷於
    錯誤，而交付五盒醬油禮盒。翌日戊○○欲再領取三十盒禮
    盒，因庚○○有所警覺，而未再交付禮盒予戊○○等情，已
    據被害人庚○○於九十一年十月廿七日警詢及於九十三年年
    四月十三日在檢察官面前證述在卷。
  (二)事實一(二)部分，被告於九十一年十月二十日，至翔鷹模型商
    店購買模型玩具，並陳稱身上未帶現金，先簽發支票作擔保
    ，過幾天會以現金換回支票，而當場簽發票號CF-0000000號
    、發票人鄭克明、發票日九十一年十月二十日、發票金額七
    千五百元支票，交予丙○○，丙○○因而陷於錯誤，而將汽
    車模型交予被告。被告事發後已託人歸還汽車模型等情，業
    據被害人丙○○於九十一年十二月十日、九十二年六月五日
    、九十二年六月八日在警詢及於九十三年四月十二日在檢察
    官面前證述甚明。
  (三)事實一(三)部分，被告於九十一年十月廿七日及翌日至「久品
    香茶藝館」消費，久品香茶藝館人員提供餐飲消費後，被告
    簽發票號CF-0000000號、發票人鄭克明、發票日九十一年十
    月廿五日、發票金額六千元支票，及票號PG-0000000號、發
    票人鄭克明、發票日九十一年十月三十一日、發票金額五千
    支票二張，並交付己○○駕照，以供擔保等情，亦據被害人
    丁○○於九十一年十一月廿三日警詢供明在卷。
  (四)事實一(四)部分，證人黎琴於九十一年九月廿一日，至彰化
    縣二林鎮向被告借錢，被告即自竊得二本支票，取出三張空
    白支票（即票號PG-0000000、CF0000000、CF0000000），並
    於該三張支票，蓋用「鄭克明」印章後，交予證人黎琴，
    並稱可持該三張支票至銀行兌換現金等情，已據證人黎琴
　　於九十二年三月廿五日在警詢及於九十三年四月十二日在檢
　  察官面前證述在卷。
三、至於被告竊盜己○○空白支票，並於空白支票偽造「鄭克明
    」印文，而偽造支票；隨後經被害人庚○○、丁○○等人提
    示兌現時，因被害人己○○先行掛失止付，而遭退票等情，
    亦有附表編號01至04所示四張支票及票號PG0000000、CF000
　　0000、CF-0000000號三張支票及退票理由單四張在卷可憑。
    又上開事實，亦據被告於原審時坦承不諱。則綜上所述，被
    告自白核與事實相符。是被告犯行，事證明確，堪以認定。
四、論罪部分：
　(一)查被告竊取己○○空白支票、印章等物，核被告所為，係犯
  　刑法第三百二十條第一項竊盜罪；又被告於附表編號01至04
  　所示支票背面，或偽造「蔡隆豐」署押，以為票據背書意思
    表示，或未為背書，而將之交庚○○（所收受支票有背書）
    、丙○○、丁○○（該二人所收受支票均未經背書），而行
    使之，及被告於持偽造「鄭克明」印章，蓋於未完成支票，
    並將之交予黎琴而行使之，核被告所為，均係犯刑法第二
    百十六條、第二百十條行使偽造私文書罪；又被告連續於附
    表編號01至04所示支票，於發票人欄偽造「鄭克明」印文，
    並填載發票日期、金額之行為，核被告所為，均係犯第二○
    一條第一項意圖供行使之用而偽造有價證券罪；又被告持偽
    造支票為擔保，致被害人丙○○等人，陷於錯誤而交付財物
    ，則係犯刑法第三百三十九條第一項詐欺取財罪。又被告偽
    造「鄭克明」印章、印文行為，均為被告偽造有價證券及偽
    造私文書之部分行為；又被告偽造「蔡隆豐」押署之行為，
    亦為其偽造私文書之部分行為，均不另論罪。至被告行使偽
    造有價證券之低度行為，為偽造有價證券之高度行為所吸收
    ；被告偽造私文書之低度行為，則為行使偽造私文書高度行
    為所吸收，亦均不另論。
  (二)又被告前後二次行使偽造私文書（偽造背書私文書及偽造未
    完成支票）及先後四次偽造有價證券、詐欺取財犯行，時間
    緊接，所犯均係構成要件相同罪名，顯均係基於概括犯意為
    之，為連續犯，應依刑法第五十六條規定，各分別論以一罪
    ，並依法各加重其刑。被告所犯上開竊盜、行使偽造私文書
    、偽造有價證券及詐欺取財四罪，彼此間有方法結果牽連關
    係，為牽連犯，應依刑法第五十五條規定，從一重以刑法第
    二百零一條第一項意圖供行使之用而偽造有價證券罪處斷。
五、原判決以被告罪證明確，因予適用刑法第三百二十條第一項
    、第二百零一條第一項、第二百十六條、第二百十條、第三
    百三十九條第一項、第五十六條、第五十五條、第二百零五
    條、第二百十九條，罰金罰鍰提高標準條例第一條前段規定
    ，併審酌被告其前曾有贓物、施用毒品及違反動產擔保交易
    法犯行，有臺灣高等法院被告全國前案紀錄表在卷可稽。又
    被告於犯案時係擔任遊覽車司機工作，有正當職業，竟貪圖
    小利，竊取被害人己○○支票、印章等物，進而偽造有價證
    券、偽造私文書，藉以詐取被害人庚○○、丙○○、丁○○
    等人財物，復未能賠償被害人損失；然被告僅簽發一萬零五
    百元、七千五百元、五千元及六千元四張金額不大支票，對
    於社會金融秩序危害，尚屬輕微，部分被害人亦已取回財物
    ，被告犯後復坦承犯行，具有悔意等一切情狀，對被告量處
    有期徒刑三年六月，以資示懲。併敘明被告所偽造附表編號
    01至04所示支票四張，應依刑法第二百零五條規定，宣告沒
    收；另票號PG0000000號、CF0000000號、CF0000000-號三張
    支票上，所偽造「鄭克明」印文各一枚，則應依刑法第二百
    十九條規定，宣告沒收之。至被告於附表編號01至04所示四
    張支票之發票人欄偽造「鄭克明」印文各一枚，及偽造「蔡
    隆豐」署押一枚，因均已附屬於支票上，而無法分開，茲支
    票既已宣告沒收，則其附屬於支票上之偽造簽名及印文，自
    均無庸，再依刑法第二百十九條規定，重複為沒收諭知。又
    按偽　造他人長戳、方印各一顆，既不能證明已不存在，依
    刑法第二百十九條規定，則必須予以沒收（最高法院五十一
    年台上第一一三四號判例參照）。而本件被告所偽造「鄭克
    明」印章一枚，已為被告丟棄而滅失，業據被告供明，則應
    認該印章已不存在，爰不另為沒收諭知，併此敘明。
六、不另為無罪諭知部分：
  (一)公訴意旨另以：被告戊○○於九十一年九月廿一日於票號PG
    0000000號、CF0000000號、CF0000000-號三張支票填載金額
    各一萬元，並於該三張支票上偽造「鄭克明」印文後，交予
    黎琴行使之，因認被告戊○○該部分，亦涉犯刑法第二百
    零一條偽造有價證券罪嫌云云。經查：
  1.按支票為要式證券，支票之作成，必依票據法第一百二十五
    條第一項第一款至第八款所定法定方式為之，支票必要記載
    事項，如有欠缺，除票據法另有規定外（如同法第一百二十
    五條第二項及第三項），其支票即為無效，此觀諸票據法第
    十一條第一項、第一百二十五條規定自明。是支票金額及發
    票年月日等絕對必要記載事項，如未記載，其支票當然無效
    ，不能認係有價證券；因而偽造他人名義為發票人之支票，
    如對於支票之絕對必要記載事項，尚未記載完全，即無成立
    偽造有價證券罪之餘地（最高法院九十年台上字第二九五七
    號判決參照）。
  2.又本件被告雖於九十一年九月廿一日，於票號PG-0000000號
    、CF0000000號、CF0000000號三張支票，填載金額各一萬元
    ，並於該三張支票上偽造「鄭克明」印文各一枚後，交予黎
    琴，然被告於該三張支票上，並未填載發票日期，有該三
    張支票扣案可證，並經證人黎琴於警詢及偵查中供明。從
    而，被告對於支票之絕對必要記載事項，尚未記載完全，依
    前說明，自無成立偽造有價證券罪餘地。就該部分，原應為
    被告無罪判決，然公訴人認該部分，與前開有罪部分，有連
    續犯裁判上一罪關係，爰不另為無罪諭知。
七、本院經核，原判決認事用法，均無違誤，量刑亦稱妥適。被
    告上訴意旨，未具體指明理由，僅空言不服，而提起上訴。
    依上所述，為無理由，應予駁回。末查，本件被告經合法傳
    喚，無正當理由未到庭，爰不待其陳述，逕行判決。
據上論斷，應依刑事訴訟法第三百六十八條、第三百七十一條，
判決如主文。
本案經檢察官楊治宇到庭執行職務。
中　　華　　民　　國　　94　　年　　8　　月　 16　　　日
                  刑事第六庭    審判長法　官  蔡崇義
                                      法　官  侯明正
                                      法　官  董武全
以上正本證明與原本無異。
如不服本判決，應於收受本判決後十日內向本院提出上訴書狀。
其未敘述上訴理由者並得於提起上訴後十日內向本院補提理由書
狀（均須按他造當事人之人數附繕本）「切勿逕送上級法院」。
　　　　　　　　　　　　　　　　　　　書記官  許美惠
中　　華　　民　　國　　94　　年　　8　　月　 16　　　日
附錄法條：
刑法第三百二十條
意圖為自己或第三人不法之所有，而竊取他人之動產者，為竊盜
罪，處五年以下有期徒刑、拘役或五百元以下罰金。
意圖為自己或第三人不法之利益，而竊佔他人之不動產者，依前
項之規定處斷。
前二項之未遂犯罰之。
刑法第二百十條
偽造、變造私文書，足以生損害於公眾或他人者，處五年以下有
期徒刑。
刑法第二百十六條
行使第二百十條至第二百十五條之文書者，依偽造、變造文書或
登載不實事項或使登載不實事項之規定處斷。
刑法第二百零一條
意圖供行使之用，而偽造、變造公債票、公司股票或其他有價證
券者，處三年以上十年以下有期徒刑，得併科三千元以下罰金。
行使偽造、變造之公債票、公司股票或其他有價證券，或意圖供
行使之用，而收集或交付於人者，處一年以上七年以下有期徒刑
，得併科三千元以下罰金。
刑法第三百三十九條
意圖為自己或第三人不法之所有，以詐術使人將本人或第三人之
物交付者，處五年以下有期徒刑、拘役或科或併科一千元以下罰
金以前項方法得財產上不法之利益或使第三人得之者，亦同。
前二項之未遂犯罰之。
附表：
┌──┬─────┬─────┬───┬───┬──────────┐
│編號│  票  號  │  發票日  │發票人│金  額│      付 款 人      │
├──┼─────┼─────┼───┼───┼──────────┤
│ 01 │ CF0000000│ 91.09.25 │鄭克明│10500 │ 彰化銀行苑裡分行   │
├──┼─────┼─────┼───┼───┼──────────┤
│ 02 │ CF0000000│ 91.10.20 │鄭克明│ 7500 │ 彰化銀行苑裡分行   │
├──┼─────┼─────┼───┼───┼──────────┤
│ 03 │ CF0000000│ 91.10.25 │鄭克明│ 6000 │ 彰化銀行苑裡分行   │
├──┼─────┼─────┼───┼───┼──────────┤
│ 04 │ PG0000000│ 91.10.31 │鄭克明│ 5000 │ 彰化銀行苑裡分行   │
└──┴─────┴─────┴───┴───┴──────────┘
